最高法院刑事判決　　　　　　　　　　111年度台非字第121號
上　訴　人　最高檢察署檢察總長
被　　　告　陳水泉


上列上訴人因被告過失致重傷案件，對於臺灣臺南地方法院中華
民國111年7月13日第二審確定判決（111 年度交簡上字第81號，
聲請簡易判決處刑案號：臺灣臺南地方檢察署111年度調偵字第2
31號），認為違背法令，提起非常上訴，本院判決如下：
    主  文
原判決撤銷，由臺灣臺南地方法院依判決前之程序更為審判。
    理  由
一、非常上訴理由稱：「按判決不適用法則或適用不當者，為
    違背法令；而適用簡易判決處刑之案件，所科之刑以宣告緩
    刑、得易科罰金之有期徒刑及拘役或罰金為限，此觀刑事訴
    訟法第378條、第449條第3項規定甚明。又刑事訴訟法第455
    條之1第3項規定，對於簡易判決之上訴，準用同法第三編第
    一章及第二章之規定。是管轄第二審之地方法院合議庭受理
    簡易判決上訴案件，應依通常程序審理。其認案件有刑事訴
    訟法第452 條所定第一審應適用通常程序審判而不得適用簡
    易程序審判之情形者，應撤銷原簡易判決，逕依通常程序為
    第一審判決。本件臺灣臺南地方法院111年交簡字第663號刑
    事簡易判決，論被告以刑法第284 條前段之過失傷害罪，處
    有期徒刑2 月，如易科罰金，以新臺幣壹仟元折算壹日。檢
    察官不服該判決，向原審法院合議庭提起第二審上訴，原審
    法院合議庭審理結果，變更起訴法條，改論以刑法第284 條
    後段之過失致重傷罪，處有期徒刑7 月，顯然認案件有刑事
    訴訟法第452 條所定第一審應適用通常程序審判而不得適用
    簡易程序審判之情，揆諸前開說明，自應撤銷第一審之簡易
    判決，逕依通常程序為第一審判決。但原審法院合議庭，卻
    仍為第二審之實體判決，已不當剝奪被告審級利益，難謂無
    適用法則不當之違法。案經確定，且對被告不利，爰依刑
    事訴訟法第441條、第443條提起非常上訴，以資糾正與救濟
    。」等語。
二、本院按：
    判決不適用法則或適用不當者，為違背法令；而適用簡易判
    決處刑之案件，所科之刑以宣告緩刑、得易科罰金或得易服
    社會勞動之有期徒刑及拘役或罰金為限，此觀刑事訴訟法第
    378條、第449條第3項規定甚明。又刑事訴訟法第455條之 1
    第3 項規定，對於簡易判決之上訴，準用同法第三編第一章
    及第二章除第361 條外之規定。是管轄第二審之地方法院合
    議庭受理簡易判決上訴案件，應依通常程序審理。其認案件
    有刑事訴訟法第452 條所定第一審應適用通常程序審判而不
    得適用簡易程序審判之情形者，應撤銷原簡易判決，逕依通
    常程序為第一審判決。本件臺灣臺南地方檢察署檢察官以被
    告陳水泉犯過失傷害罪，於偵查中自白並有其他證據，認為
    宜以簡易判決處刑，以111年度調偵字第231號向原審法院聲
    請簡易判決處刑，經原審法院第一審以111年度交簡字第663
    號簡易判決，論處被告犯過失傷害罪，處有期徒刑2 月，如
    易科罰金，以新臺幣1千元折算1日。嗣檢察官依循告訴人請
    求，向管轄第二審之原審法院合議庭提起第二審上訴。原審
    合議庭審理結果，改判論以被告犯過失致重傷害罪，處有期
    徒刑7月，且未宣告緩刑，顯認案件有刑事訴訟法第452條所
    定不得以簡易判決處刑，而應適用通常程序審判之情形，依
    照上開說明，自應撤銷第一審之簡易處刑判決，逕依通常程
    序自為第一審判決，始為適法。乃原審法院合議庭，未依上
    開規定撤銷第一審簡易處刑判決，改依通常程序自為第一審
    之判決，仍以簡易判決程序之第二審（諭知改依簡式審判程
    序）為第二審實體判決，並附記該判決「不得上訴」，自屬
    違背法令。案經確定，且不利於被告，非常上訴意旨執以指
    摘，洵有理由。為維持被告審級利益，爰將原判決撤銷，由
    原審法院依判決前之程序更為審判，以資糾正。
據上論結，應依刑事訴訟法第447條第2項，判決如主文。
中    華    民    國   111    年    9     月    22    日
                  刑事第二庭審判長法  官  林  勤  純  
                                  法  官  王  梅  英  
                                  法  官  李  釱  任  
                                  法  官  吳  秋  宏  
                                  法  官  黃  斯  偉  
本件正本證明與原本無異
                                  書記官
中    華    民    國   111    年    9     月    26    日